臺灣彰化地方法院民事裁定
111年度監宣字第14號
聲  請  人  林家安  

代  理  人  
即關係  人  林怡君  

相  對  人  林淑雲  
                      居彰化縣○○市○○路0段000巷00弄0    號(員星護理之家)

上列聲請人聲請監護宣告事件，本院裁定如下：
    主    文
宣告林淑雲（女，民國00年00月00日生，身分證統一編號：Z000
000000）為受監護宣告之人。
選定林家安（女，民國00年0月00日生，身分證統一編號：Z0000
00000號）為受監護宣告之人之監護人。
指定彰化縣南區身心障礙者生涯轉銜暨ICF個案管理服務中心社
工林怡君為會同開具財產清冊之人。
聲請程序費用由受監護宣告之人負擔。
    理    由
一、聲請意旨略以：聲請人林家安係相對人林淑雲之弟，按民法
    第14條第1項及第1111條第1項之規定，相對人未婚，無子女
    ，原與相對人母親居住於北斗消防隊宿舍中，相對人父親於
    3年前過世，母親於民國110年11月14日死亡，相對人須歸還
    宿舍，且相對人因心智缺陷，無法獨自生活於社區，生活起
    居無法自行處理，相對人已於110年12月16日入住員星護理
    之家。相對人繼承母親之動產，然相對人為心智障礙者，無
    能力處理財產管理相關事宜，且因其年紀老邁，如遇意外、
    疾病等事故，需有監護人協助處理相關之照顧安排與醫療決
    策事宜。現有之手足除聲請人外，皆已歿，故依據身心障礙
    者權益保障法第81條第1項之規定由彰化縣身心障礙者生涯
    轉銜暨ICF個案管理服務中心協助其向本院提出監護宣告之
    聲請，並由聲請人擔任監護人。並聲明：1.請求裁定相對人
    為受監護宣告之人。2.請選定聲請人為相對人之監護人，並
    指定彰化縣南區身心障礙者生涯轉銜暨ICF個案管理服務中
    心社工林怡君為會同開具財產清冊之人。
二、按對於因精神障礙或其他心智缺陷，致不能為意思表示或受
    意思表示，或不能辨識其意思表示之效果者，法院得因本人
    、配偶、四親等內之親屬、最近一年有同居事實之其他親屬
    、檢察官、主管機關或社會福利機構之聲請，為監護之宣告
    ，民法第14條第1項定有明文。次按受監護宣告之人應置監
    護人。法院為監護之宣告時，應依職權就配偶、四親等內之
    親屬、最近一年有同居事實之其他親屬、主管機關、社會福
    利機構或其他適當之人選定一人或數人為監護人，並同時指
    定會同開具財產清冊之人。法院為前項選定及指定前，得命
    主管機關或社會福利機構進行訪視，提出調查報告及建議。
    監護之聲請人或利害關係人亦得提出相關資料或證據，供法
    院斟酌。法院選定監護人時，應依受監護宣告之人之最佳利
    益，優先考量受監護宣告之人之意見，審酌一切情狀，並注
    意下列事項：(一)受監護宣告之人之身心狀態與生活及財產
    狀況。(二)受監護宣告之人與其配偶、子女或其他共同生活
    之人間之情感狀況。(三)監護人之職業、經歷、意見及其與
    受監護宣告之人之利害關係。(四)法人為監護人時，其事業
    之種類與內容，法人及其代表人與受監護宣告之人之利害關
    係，民法第1110條、第1111條、第1111條之1分別定有明文
    。
三、經查，聲請人主張之上開事實，業據其提出親屬系統表、委
    任狀、中華民國身心障礙證明、戶籍謄本等件為證。又經本
    院在鑑定人衛生福利部彰化醫院王鴻松醫師前訊問相對人，
    相對人無法從1數到10，社工表示相對人可以行走，但走路
    不穩等語。又鑑定人當場具結鑑定陳述：詳細鑑定另陳鑑定
    報告書等語，有本院訊問筆錄可佐。另經本院囑託衛生福利
    部彰化醫院鑑定結果，認為：「(一)醫學上的診斷（生物學
    上之要素）：診斷名：智能障礙。障礙程度：重度。(二)生
    活狀況及現在身心狀態：日常生活狀況：1.日常生活的動作
    （ADL)，例如沐浴、更衣等，需他人協助。2.經濟活動：無
    法購物。3.社會性：社交退缩，無法與他人正常互動。4.無
    獨立生存能力。身體狀態【包括理學檢查、臨床檢查(尿、
    血等)及其他檢查】：右眼視力差，走路不穩，容易跌倒。
    精神狀態：(1)意識/遘通性：意識清楚，簡單溝通。(2)記
    憶力：差(不知道父母名字，不知道出生年月）。(3)定向力
    ：差(不知鑑定日期，說不出鑑定地點)。(4)計算能力：差(
    說錯阿拉伯數字，無法加減計算）。(5)理解•判斷力：差(
    無法辨識紙鈔和硬幣金額，不會看時鐘，對年輕的社工叫哥
    哥）。(6)現在性格特徵：幼稚。(三)有關判斷能力判定之
    意見：不能管理處分自己財產。判定的根據（檢查所見及說
    明）：1.前述第2項（生活狀況及現在身心狀態）之現場身
    體理學檢查及精神狀態檢查。2.身心障礙證明。(四)回復可
    能性說明：相對人從小有發展遲緩，認知差，智能障礙，目
    前已57歲 ，需要他人照顧生活起居，無回復可能性。(五)
    鑑定判定及說明：【鑑定判定】1.基於受鑑定人有精神上之
    障礙（智能障礙）其程度達重度，不能管理處分自己的財產
    ，回復之可能性低。2.精神障礙(智能障礙)之程度，不能為
    意思表示或受意思表示，不能辨識其意思表示之效果，可為
    監護宣告。」等語，有衛生福利部彰化醫院民國111年2月14
    日彰醫精字第1110500135號函附成年監護（輔助）鑑定書可
    稽。堪認相對人因精神障礙或其他心智缺陷，致不能為意思
    表示或受意思表示，亦不能辨識其意思表示之效果。故本件
    聲請監護宣告為有理由，應予准許，爰宣告相對人為受監護
    宣告之人。
四、本件相對人既經監護宣告，業如前述，揆諸前揭規定，自應
    為其選定監護人及指定會同開具財產清冊之人。查聲請人為
    相對人之妹，關係人林怡君為彰化縣南區身心障礙者生涯轉
    銜暨ICF個案管理服務中心社工。有親屬系統表、委任狀、
    戶籍謄本、身心障礙證明為證。本院審酌聲請人為相對人之
    弟，與相對人關係非常密切，關係人林怡君為具專業照護智
    識之社工，由渠等分別擔任相對人之監護人、會同開具財產
    清冊之人，應符合相對人之最佳利益，爰裁定如主文第2、3
    項所示。
五、末依民法第1113條準用同法第1099條、第1099條之1之規定
    ，於監護開始時，監護人林家安對於受監護宣告之人林淑雲
    之財產，應會同關係人林怡君於2個月內開具財產清冊，並
    陳報法院，於開具完成並陳報法院前，監護人對於受監護宣
    告之人之財產，僅得為管理上必要之行為，併此指明。
六、訴訟費用負擔之依據：家事事件法第164條第2項。
中　　華　　民　　國　　111 　年　　4 　　月　　18　　日
                   家事法庭   法  官　陳明照
以上正本係照原本作成。　　　　　　　　　 
如不服本裁定，應於送達後10日內向本院提出抗告狀，並繳納抗
告費新臺幣1,000元。
中　　華　　民　　國　　111 　年　　4 　　月　　18　　日
                              書記官  姚怡蕙